【裁判字號】    97,婚,425
【裁判日期】    970627
【裁判案由】    離婚
【裁判全文】
臺灣臺中地方法院民事判決               97年度婚字第425號
原      告  丙○○
被      告  甲○○
上列當事人間請求離婚事件，經本院於中華民國97年6月5日言詞
辯論終結，判決如下：
    主      文
准原告與被告離婚。
訴訟費用由被告負擔。
    事實及理由
壹、原告起訴主張：兩造為夫妻關係，現婚姻關係尚存續中。婚
    後夫妻感情初尚融洽，詎被告沈迷賭博．在外吃喝玩樂，並
    經常毆打聲請人；另兩造當初於台北同住時，有不明女子來
    電，稱以已自被告受胎生有子女，要求被告給付生活費，被
    告遂要求原告攜同4名子女返回娘家居住，兩造並因此分居
    ，迄今已逾20年；又分居期間，被告不聽家人勸阻，仍向農
    會借款6500萬元；近來，被告更不斷騷擾原告及家人。而兩
    造婚姻由於被告上開可歸責之行為，顯生重大裂痕，難以繼
    續維持亦無回復婚姻之希望，為此爰依民法第1052條第2項
    之規定，提起本訴等語。並聲明：如主文所示。
貳、被告則以：被告雖有簽賭大家樂，但不是每期都簽，且無在
    外吃喝玩樂，因被告之身體及環境皆不可能，亦不記得有毆
    打原告之事；並未在外結交女友，更未在外育有子女；兩造
    自台北搬至台中，原告住於娘家，而被告住於家中祖厝，實
    因個性不合所致，且被告於17、18年前祖厝翻修完成時，亦
    曾要求原告返回同住，後原告搬家方未再要求同住；向農會
    借款6200萬元被告會自行處理；每年打電話1、2次予原告，
    係欲知子女之近況，並非騷擾等語資為抗辯。並聲明：原告
    之訴駁回。
參、得心證之理由：
一、按有民法第1052條第1項以外之重大事由，難以維持婚姻者
    ，夫妻之一方得請求離婚，但其事由應由夫妻之一方負責者
    ，僅他方得請求離婚，民法第1052條第2項定有明文。次按
    民法第1052條第2項規定之立法意旨，在符合現代多元化社
    會之需要，使裁判離婚之事由較富彈性，其判斷之標準為婚
    姻是否已生破綻而無回復之希望，而婚姻是否已生破綻無回
    復之希望，不可依主觀的標準，即從原告已喪失維持婚姻意
    欲之主觀面加以認定，而應依客觀之標準，即難以維持婚姻
    之事實，是否已達倘處於同一境況，任何人均將喪失維持婚
    姻意欲之程度而定（最高法院94年度台上字第115號判決意
    旨參照）。至於婚姻如有難以維持之重大事由，於夫妻雙方
    就該事由均須負責時，應比較衡量雙方之有責程度，僅責任
    較輕之一方得向責任較重之他方請求離婚，如雙方之有責程
    度相同，則雙方均得請求離婚，始符民法第1052條第2項規
    定之立法本旨（最高法院95年度第5次民事庭會議決議參照
    ）。再按婚姻係男女以終生生活為目的之共同生活關係，此
    共同生活體，須夫妻共同經營生活，倘事實上已經分居各自
    獨立生活多年，雙方誠摰互信之感情基礎，已經不復存在，
    依一般人之生活經驗，顯然難期修復，雙方共同生活的婚姻
    目的已經不能達成，而其事由之發生，依一般社會感情，尚
    難認為應完全歸責於夫妻之一方時，應可認係民法第1052條
    第2項所定難以維持婚姻之重大事由，而准許夫妻雙方為離
    婚之請求，否則，勉強維持婚姻之形式，反而會對雙方各自
    追求幸福生活之機會造成不必要之限制。
二、原告主張兩造為夫妻關係，現婚姻關係尚存續中，兩造分居
    迄今已逾20年等事實，業據原告提出戶籍謄本1件為證，並
    經證人即兩造之女王佳如、乙○○於本院97年6月5日行言詞
    辯論時證述明確，復為被告所不爭執，應堪信為真正。
三、原告另主張兩造之婚姻關係，因可歸責於被告之上開事由，
    已生重大裂痕，且無回復希望等事實，則為被告否認，並以
    前詞置辯。惟查：
（一）證人王佳如於本院前揭言詞辯論期日時證稱：「（問：是
      否有和兩造同住？）我大概在6年前才去台北工作，之前
      是跟媽媽同住，只有小時候在台北時有跟爸爸同住，從我
      國小6年級搬回來外公家，就沒有跟爸爸同住，爸媽二人
      個性不合，所以才沒有一起住，我從小就知道爸爸愛賭博
      ，本來是買愛國獎券，之後有大家樂後，就買大家樂，爸
      爸身邊有錢就玩得比較大，沒有錢就玩得比較小，我只知
      道他有跟媽媽開口要過錢，但我不知道爸爸的經濟狀況，
      很小的時候，我爸爸拿刀那次我有印象，爸爸是喝酒就會
      發酒瘋的那種，我覺得爸爸媽媽不適合繼續住在一起，小
      時候我有看過爸爸打過我媽媽，我還有幫媽媽頂，那時候
      爸爸剛失業，常常吵架，後來就分居」等語。而證人王佳
      如為兩造子女，誼屬至親，殆無虛構事實攀誣被告之理，
      其所為證詞之可信憑性甚高；且證人王佳如與兩造共同生
      活有相當期間，就兩造間日常生活相處上之衝突及爭執情
      形，知之甚稔，所為證詞復無從以其他證據方法代替，本
      院認其所為上開不利於被告之證詞，應可採取。是依證人
      王佳如之上開證詞所示，原告有關：被告沈迷於賭博；兩
      造共同生活期間，被告經常對原告施加暴力等主張，當非
      子虛。
（二）婚姻乃一男一女之兩性結合，以組織家庭，共同生活為目
      的，須夫妻雙方互助、互愛、互信、互敬、相互包容、扶
      持，遇事則應理性溝通、求取共識，始能協力完成一段美
      滿之婚姻與家庭生活。惟被告婚後沈迷於賭博，並經常對
      原告施加暴力，而導致兩造分居，前開促成兩造夫妻生活
      圓滿幸福之基礎，顯早已發生重大破綻；另兩造分居迄今
      已逾20年，兩造分居期間無任何夫妻生活，婚姻中夫妻彼
      此扶持之特質已蕩然無存，兩造經長期分離，已無情感，
      對於彼此之生活情況完全不瞭解，渠等之間僅存夫妻之名
      ，而無夫妻之實，顯與夫妻成立之本質有違，足見兩造間
      之婚姻非但已生重大破綻且無回復之希望，任何人處於原
      告同一情況下，均不願繼續維持婚姻生活，並堪信本件兩
      造間確有難以維持婚姻之重大事由存在；且衡諸前揭兩造
      婚姻整體歸責事由，尚難認為原告可歸責之程度超逾被告
      （本院依上開情節，既已足堪認定兩造間有上開離婚事由
      存在，則兩造有關其餘離婚事由之攻防與舉證，即無均庸
      審酌判斷）。從而，原告本於民法第1052條第2項請求判
      決離婚，洵屬正當，應予准許，爰判決如主文所示。
肆、本件事實已臻明確，兩造其餘攻擊防禦及證據調查，均與本
    案之判斷不生影響，自勿庸一一審酌論列，併此敘明。
伍、訴訟費用負擔之依據：民事訴訟法第78條。
中    華    民    國    97    年    6     月    27    日
                  家事法庭    法  官  劉長宜
以上正本係照原本作成。
如對本判決上訴，須於判決送達後20日內向本院提出上訴書狀（
須附繕本）。
中    華    民    國    97    年    6     月    27    日
                              書記官


司法院資訊處製作；財團法人民間司法改革基金會備份。
